【裁判字號】    89,上訴,3560
【裁判日期】    890810
【裁判案由】    妨害自由等
【裁判全文】
臺灣高等法院刑事判決                      八十九年度上訴字第三五六○號
    上  訴  人  臺灣桃園地方法院檢察署檢察官
    被      告  丙○○
右上訴人因被告妨害自由案件，不服台灣桃園地方法院八十九年度訴字第六八八號，
中華民國八十九年八月十日第一審判決（起訴案號：台灣桃園地方法院檢察署八十九
年度偵緝字第二四八號），提起上訴，本院判決如左：
        主  文
上訴駁回。
        理  由
一、公訴意旨略以：被告丙○○於八十八年十月二十七日下午三時許，以攀爬方式，
    無故侵入乙○○、甲○○及張珍祥坐落桃園縣新屋鄉○○村○○鄰○○路六二一
    巷二六弄十五號住宅，並以剝奪甲○○行動自由之意思，趁甲○○返回其上址住
    處房間之際，將房門反鎖限制離去，因認被告涉有刑法第三百零二條第一項之剝
    奪他人行動自由罪嫌云云。
二、公訴人認被告涉有妨害自由罪嫌，無非以被害人甲○○、乙○○之指訴為論據。
    然訊據被告堅決否認涉有上開犯行，辯稱：當時係因鑰匙掉了，無法進入屋內，
    才爬牆進屋，並無將甲○○關在房內等語。經查：
（一）按犯罪事實應依證據認定之，無證據不得推定其犯罪事實；又不能證明被告犯
      罪者，應諭知無罪之判決，刑事訴訟法第一百五十四條、第三百零一條第一項
      分別定有明文。再告訴人之告訴，係以使被告受刑事訴追為目的，是其陳述是
      否與事實相符，仍應調查其他證據以資審認。而刑事訴訟法上所謂認定犯罪事
      實之證據，係指足以認定被告確有犯罪行為之積極證據而言，該項證據自須適
      合於被告犯罪事實之認定，始得採為斷罪資料，如未發現相當證據，或證據不
      足以證明，自不能以推測或擬制之方法，以為裁判之基礎（最高法院四十年台
      上字第八六號判例、五十二年台上字第一三００號判例參照）。
（二）查被害人甲○○固於警訊中指稱：「當我進入房間，丙○○隨即將房門反鎖。
      」（見八十八年度偵字第一七五一三號卷第七頁）然於原審調查時即改稱：是
      我自行將房門反鎖，被告並無限制我的行動自由，亦無不許我離開上址二樓房
      間，更無告稱我若離開將對我如何不利。」（見原審卷第二九頁背面）另被害
      人乙○○於警訊中指稱：「丙○○從我家陽台潛入，躲進甲○○的房間，當甲○○進入房間後，丙○○即將房門關上反鎖。」及至原審調查時卻稱：「我們
      回來後，我女兒直接上二樓，突然她尖叫一聲，我在樓下問她發生何事，她就
      沒聲音了，我懷疑被告跑到我家。」依被害人二人於警訊、原審先後所稱，均
      有不一，已有瑕疵。且被害人甲○○於警訊中指稱被告將房門反鎖，並無證據
      證明與事實相符。而被害人乙○○未在房間內現場目睹，其於警訊中指稱：「
      當甲○○進入房間後，丙○○即將房門關上反鎖。」應屬臆測之詞，不足憑信
      。況被害人甲○○臥房門鎖為喇叭鎖，該門鎖得自房間內開啟，亦據證人張珍
      祥於原審調查時證述屬實（見原審卷第三二頁）。縱被告進入甲○○房間後，
      將房門上鎖，然被告既無限制甲○○之行動自由，甲○○仍得自行開啟房門走
      出門外，被告單純反鎖房門之行為，亦無剝奪甲○○之行動自由可言。查被害
      人二人指訴被告妨害自由，既有瑕疵，復無證據證明與事實相符，自不得為被
      告論罪之依據。此外即查無證據證明被告確有妨害自由之犯行。
三、原審調查結果，認被告不構成犯罪，而為無罪之諭知，經核並無違誤。公訴人上
    訴指稱：被告涉嫌妨害自由之事實，已據被害人甲○○、乙○○及證人張珍祥指
    訴綦詳，乃因甲○○等三人於偵查中與被告達成和解，遂於原審中翻異前詞，應
    為迴護被告之舉。惟被害人等指訴被告妨害自由，既有瑕疵，復無證據證明屬實
    ，已如前述。另證人張珍祥於偵查中並未到庭應訊。公訴人上訴猶以被害人甲○○、乙○○及證人張珍祥之指訴，認被告犯有妨害自由罪行，為無理由，應予駁
    回。
據上論斷，應依刑事訴訟法第三百六十八條，判決如主文。
本案經檢察官李金定到庭執行職務。
中       華       民       國    八十九    年     十一   月    十六     日
                            台灣高等法院刑事第十四庭
                                審判長法  官  陳  祐  輔
                                      法  官  蔡  國  在
                                      法  官  陳  國  文
右正本證明與原本無異。
檢察官如不服本判決應於收受送達後十日內向本院提出上訴書狀，其未敘述上訴之理
由者並得於提起上訴後十日內向本院補提理由書（均須按他造當事人之人數附繕本）
。
                                      書記官  蔡  棟  樑
中      華       民      國     八十九    年     十一   月    十七     日


司法院資訊處製作；財團法人民間司法改革基金會備份。
